【裁判字號】    90,台上,1117
【裁判日期】    900301
【裁判案由】    違反森林法
【裁判全文】
最高法院刑事判決                                九十年度台上字第一一一七號
    上  訴  人  甲○○
右上訴人因違反森林法案件，不服台灣高等法院高雄分院中華民國八十九年九月二十
日第二審更審判決（八十九年度上更(二)字第二六一號，起訴案號：台灣高雄地方法院
檢察署八十四年度偵字第八九○一號），提起上訴，本院判決如左：
    主  文
上訴駁回。
    理  由
按刑事訴訟法第三百七十七條規定，上訴於第三審法院，非以判決違背法令為理由不
得為之。是提起第三審上訴，應以原判決違背法令為理由，係屬法定要件。如果上訴
理由狀並未依據卷內訴訟資料，具體指摘原判決不適用何種法則或如何適用不當，或
所指摘原判決違法情事，顯與法律規定得為第三審上訴理由之違法情形，不相適合時
，均應認其上訴為違背法律上之程式，予以駁回。本件上訴人甲○○上訴意旨略以：
(一)共同被告邱治憲以怪手砍伐雜木十二株，闢置道路一條至林材所在地之行為，應係
達成共同意圖為自己不法所有之目的所施用之方法，當非踰越共同正犯犯意合致之「
擅自」行為，原判決事實認定由邱治憲擅自以怪手砍伐雜木十二株，闢置道路一條云
云，顯係草率。(二)原判決事實認定本案係當場查獲，但其理由卻述明上訴人等為警查
獲之地點距盜伐林木地點有四百五十公尺，係互相矛盾。(三)原判決既係依據台灣省政
府農林廳林務局屏東林區管理處（下稱屏東林管處）八十五屏政字第六六四九號函檢
附「森林主副產物被害價格查定書」來認定上訴人等所盜伐之櫸木一株（另含二側枝
）之價格為新台幣（下同）四十八萬二千三百八十三元，自應查明上開被害價格查定
書上載「伐造費：本贓木已伐造，不予計列」所適用之法令規章及該被害價格查定書
所載材積價格為四十八萬二千三百八十三元之計算方式。另互核上開被害價格查定書
與卷附「屏東林區管理處三民工作站（應係六龜工作站之誤）被害地立木材積調查表
」（以下稱材積調查表），當會發現二者所載材積一四‧八二立方公尺，固相吻合，
惟材積調查表上所列明立木總材積分別為九‧七三、三‧○三、○‧八○立方公尺，
其總計為一三‧五六立方公尺，並非一四‧二八立方公尺，究竟該一四‧二八立方公
尺由何而來﹖原判決亦漏未調查，自係證據上之理由矛盾。(四)證人陳同慶、戴竹山對
邱治憲擅自以怪手闢置之道路一條長度，或稱：二百公尺云云，或稱：約二百八十公
尺云云，或稱：約四百五十公尺云云，前後所述不一，原判決僅以該院前審按屏東林
管處六龜工作站檢送繪製之「旗山事業區第六七林班八十五年訴字第九七號甲○○等
盜伐案新闢道路位置圖」（下稱位置圖）所示之長度約七‧五公分，依該圖圖示比例
尺六千分之一換算，應為約四百五十公尺，而以陳同慶在原審更審前調查時所證稱：
「約四百五十公尺」，為正確可信，但上訴人等乃於民國八十四年四月二十九日下午
二時許抵達現場，至同日晚間七時四十分許為警查獲，相距僅有五個小時之久，合上
訴人等人之力，豈能在崇山峻嶺間開出一條長四百五十公尺、寬六公尺之道路﹖原審
應再向屏東林管處查該位置圖繪製所依據之資料云云。
惟查：(一)原判決撤銷第一審關於上訴人部分之不當科刑判決，改判論處上訴人以為搬
運贓物，使用車輛及結夥二人以上竊取森林主產物罪刑，係以上訴人夥同已判決確定
之江吉成、邱治憲、潘秋龍、楊皆得、張茂連、郭憲松、江澄清、潘劉雲彩（下稱上
訴人等九人）共同意圖為自己不法之所有，約定由上訴人、江吉成帶領，邱治憲駕駛
怪手開闢山徑及搬吊林材，潘秋龍搭載潘劉雲彩與楊皆得，張茂連、郭憲松、江澄清
各駕駛大貨車一輛，以便於竊取屬森林主產物之林材後，充當搬運林材贓物所使用之
車輛。於八十四年四月二十九日下午二時許，在高雄縣桃源鄉建山村屏東林管處旗山
事業區第六十七林班，先由邱治憲擅自以怪手砍伐雜木十二株，闢置道路一條（長約
四百五十公尺、寬約六公尺）而設置工作物，至林材所在地，再共同持鏈鋸二部砍伐
竊取國有森林主產物之櫸木一株（另含二側枝），被害立木價格為四十八萬二千三百
八十三元、材積為一四‧二八立方公尺。嗣經屏東林管處六龜工作站桃源分站站長陳
同慶及該站技術士戴竹山因聽聞怪手引擎聲、鏈鋸聲，立即會集同仁上山查知，並報
警處理，而於同日晚間七時四十分許當場逮獲潘秋龍、楊皆得、張茂連、郭憲松、江
澄清、潘劉雲彩及邱治憲，江吉成與上訴人則趁隙逃逸等事實，業據證人陳同慶、戴
竹山於警訊時及一審、原審更審前調查時指述綦詳，而潘秋龍、邱治憲於警訊時亦均
稱：「到現場發現要盜伐櫸木，櫸木是甲○○、江吉成盜伐的，他們二人遇警前來乘
黑逃逸」，邱治憲並稱：「甲○○僱我到六十七林班闢路」等語，並有照片二十八幀
、屏東林管處六龜工作站所繪製之位置圖、森林主副產物被害價格查定書各一紙附卷
可稽及贓物櫸木一株（另含二側枝）、雜木十二株、大貨車五輛、小貨車二輛、怪手
一輛、拖板車一輛、鋼索數條、機油十公升一桶、汽油十公升一桶、空柴油桶留置於
現場暨查扣之鏈鋸二部可資佐證，為其所憑之證據及認定之理由。而以上訴人否認犯
罪，辯稱：伊委託江吉成去高雄縣桃源鄉與甲仙鄉交界處之採石場載石頭，要將這些
石頭搬到伊家去舖庭院，江吉成就帶邱治憲等其他共同被告開車至上揭地點，可能是
江吉成迷路走錯方向所致，因伊當時不在場，所以都賴給伊云云，乃卸責之詞，與江
吉成等其他共同被告事後改稱：伊等是要載石頭，因迷路而至現場云云之迴護飾詞，
均不可採信，於理由詳加說明及指駁。經核所為論敘，均與卷內證據資料相符，從形
式上觀察，並無認定事實不依證據或有何採證違背經驗法則、論理法則等違法情形存
在。(二)原判決事實欄已記載上訴人等九人「共同意圖為自己不法之所有，約定由……
邱治憲駕駛怪手開闢山徑……，以便於竊取屬森林主產物之林材……，於八十四年四
月二十九日下午二時許，在高雄縣桃源鄉建山村第六十七林班，先由邱治憲擅自以怪
手砍伐雜木十二株，闢置道路一條……」，係認定上訴人等九人基於共同竊取森林主
產物林材之不法所有意圖，推由邱治憲於前述時地擅自以怪手闢置道路一條，非認邱
治憲踰越與其他共同被告犯意聯絡而擅自闢置道路一條，上訴意旨謂：原判決事實認
定邱治憲以怪手闢置道路係踰越共同正犯犯意合致之擅自行為云云，並非依據卷內資
料執為指摘，自非適法。(三)原判決事實雖認本案係當場查獲（見原判決第二頁第十一
行），另於理由欄則謂：「惟被告等為警查獲之地點距盜採林木地點僅四百五十公尺
許」云云（見原判決第七頁第十行）。然上訴人等九人就本案所為，除涉犯森林法第
五十二條第一項第四款、第六款之結夥二人以上竊取森林主產物，為搬運贓物，使用
車輛之罪外，尚牽連犯修正前森林法第五十一條第一項之於他人森林內擅自設置工作
物罪，而上訴人等九人所推由邱治憲擅自闢置之道路，自起點至本件被盜伐林木地點
，又長約四百五十公尺，已如上述，並有前開位置圖在卷可參（見一審卷第五十七頁
），是上訴人等九人擅自闢建道路地點，亦為本案之犯罪現場，故原判決事實認本案
係當場查獲，與其理由欄謂：「惟被告等為警查獲之地點距盜採林木地點僅四百五十
公尺許」云云，難謂即屬不合，上訴意旨徒憑己見，任意執以指摘為互相矛盾，顯與
法律規定得為第三審上訴理由之違法情形，不相適合。(四)森林法中關於原木山價之計
算，應以市價減去生產費用。而本件之櫸木一株（含二側枝）既業經上訴人等九人砍
伐留置現場，則上開屏東林管處函檢附之森林主副產物被害查定書（見一審卷第八十
三頁）上之「計算方法」欄，謂：「伐造費：本贓木已伐造，不予計列」云云，即無
不合。又依該管理處函所併附之材積調查表所載，胸高一○六ｃｍ之台灣櫸木部分之
立木總材積，原雖載為九‧七三ｍ，但嗣已加註修正改為一○‧四五ｍ，並蓋有技術
員黃正吉之校對章，依此再加上上載胸高八十八ｃｍ、五十ｃｍ之台灣櫸木部分之立
木總材積分別為三‧○三ｍ及○‧八○ｍ，合計本件台灣櫸木（即一枯倒木及二側枝
）之立木總材積共一四‧二八ｍ，與上開森林主副產物被害查定書上所載台灣櫸木被
害立木材積數量為一四‧二八ｍ，並無不符，上訴意旨指前述森林主副產物被害查定
書及材積調查表就本件被害台灣櫸木之立木總材積記載不符，亦非依據卷內訴訟資料
執為指摘，並非適法之第三審上訴理由。(五)至於其餘之爭辯，則屬單純事實之爭執，
亦非合法之第三審上訴理由。其上訴違背法律上之程式，應予駁回。
據上論結，應依刑事訴訟法第三百九十五條前段，判決如主文。
中      華      民      國     九十     年      三      月      一      日
                              最高法院刑事第十一庭
                                  審判長法官  陳  炳  煌
                                        法官  陳  正  庸
                                        法官  楊  商  江
                                        法官  陳  世  雄
                                        法官  吳  信  銘
      右正本證明與原本無異
                                              書  記  官
中      華      民      國     九十     年      三      月      七      日


司法院資訊處製作；財團法人民間司法改革基金會備份。
